【裁判字號】    95,上易,1288
【裁判日期】    950829
【裁判案由】    詐欺
【裁判全文】
臺灣高等法院刑事判決                95年度上易字第1288號
上  訴  人  臺灣臺北地方法院檢察署檢察官
被      告  甲○○
                    （在臺灣臺北看守所羈押中）
上列上訴人因被告詐欺案件，不服臺灣臺北地方法院94年度易字
第1719號，中華民國95年6 月7 日第一審判決（聲請簡易判決處
刑案號：臺灣臺北地方法院檢察署94年度偵緝字第1047號，移送
併辦案號：臺灣屏東地方法院檢察署94年度偵字第1485號），提
起上訴，本院判決如下：
    主  文
原判決撤銷。
甲○○連續幫助意圖為自己不法之所有，以詐術使人將本人之物
交付，處有期徒刑捌月。
    事  實
一、甲○○明知金融機構存摺帳戶為個人信用之表徵，任何人只
    要有少許之金錢，即可自行至金融機構申請開立存款帳戶，
    並可預見將自己所有之存摺及金融卡等金融帳戶資料提供他
    人，有供不法詐騙集團利用，而幫助他人為財產犯罪之虞。
    竟因缺錢花用，在不違背其本意下，基於概括之犯意，先於
    民國（下同）92年8 月初，在不詳地點，將其第一商業銀行
    丹鳳分行（下稱第一銀行）帳戶（帳號：00000000000 號）
    之存摺、提款卡、印章、密碼等物，以新臺幣（下同）1,00
    0 元之代價，出售予真實姓名、年籍均不詳綽號「阿分」之
    成年男子。嗣有某詐欺集團之不明成年人，基於意圖為自己
    不法所有之犯意，於92年8 月中旬，佯以「政宏法律事務所
    」名義，寄發「神奇龍生化科技公司」所舉辦之刮刮樂抽獎
    函予乙○○○。經乙○○○對獎後，誤認中第3 獎，乃與抽
    獎函上所載電話號碼聯繫。該詐欺集團成員即佯以需繳交保
    證金及手續費，始能領獎，囑乙○○○先行匯款，致乙○○○陷於錯誤，自92年8 月19日起至同年9 月2 日止，依指示
    陸續匯款共4,532,000 元。其中420,000 元於同年8 月22日
    匯入上開甲○○第一銀行帳戶內，旋遭人持該帳戶提款卡提
    領一空。嗣因乙○○○發覺有異，報警處理，始悉上情。
二、甲○○復承同上幫助詐欺取財之概括犯意，於92年12月8 日
    後之某時，在不詳地點，將其於同年月8 日開戶之中國信託
    商業銀行城中分行（下稱中國信託銀行）帳戶（帳號：0000
    00000000號）之存摺、提款卡、印章、密碼等物，以第1 個
    月1,000 元、第2 個月1,500 元、第3 個月3,000 元之代價
    ，交予真實姓名、年籍均不詳綽號「羅先生」之成年男子使
    用。嗣有詐欺集團成員，基於意圖為自己不法所有之犯意，
    於92年12月中旬，在「ebay」拍賣網站刊登電腦競標訊息。
    丙○○參加競標，於92年12月9 日凌晨0 時30許，接獲該詐
    欺集團成員來電佯稱丙○○得標，為確認丙○○是否為警務
    人員，要求丙○○至提款機前操作，俾查詢身分。丙○○陷
    於錯誤，依指示至ＡＴＭ提款機操作，以匯款之方式，先後
    匯出6,467 元、5,982 元、5,757 元，復於同年月11日，以
    無摺存戶方式存入現金50,000元至甲○○上開中國信託銀行
    帳戶。嗣經丙○○發覺受騙報案，始循線查獲。
三、案經丙○○訴由基隆市警察局第二分局報請臺灣基隆地方法
    院檢察署呈請臺灣高等法院檢察署檢察長令轉臺灣臺北地方
    法院檢察署檢察官偵查起訴，及由彰化縣警察局員林分局報
    請臺灣屏東地方法院檢察署檢察官移送原審法院併案審理。
    理  由
一、程序方面：本件被告所犯幫助詐欺取財罪，並非死刑、無期
    徒刑或最輕本刑為3 年以上有期徒刑之罪，亦非高等法院管
    轄第一審案件，被告就被訴事實為有罪之陳述，經本院合議
    庭裁定進行簡式審判程序。本件之證據調查，依刑事訴訟法
    第273 條之2 規定，不受同法第159 條第1 項、第161 條之
    2 、第161 條之 3、第163 條之1 及第164 條至第170 條規
    定之限制。
二、上揭事實，業據告訴人丙○○、被害人乙○○○分別於警詢
    時指述綦詳，並有乙○○○提出之匯款執據、匯款申請書、
    第一銀行93年7 月2 日（93）一丹字第111 號函所檢附被告
    帳戶開戶基本資料及帳戶存提明細記錄、中國信託銀行93年
    7 月23日城中發文（93）櫃字第93010720167 號函所檢附被
    告帳戶開戶基本資料及交易明細等在卷，可資佐證。被告亦
    迭於警詢、偵查中、原審及本院審理時坦承不諱，被告之自
    白核與事實相符，自堪採為對其不利認定之依據。本件事證
    明確，被告之犯行洵堪認定。
三、按刑法第28條之共同正犯，係指二人以上共同實施犯罪之行
    為者而言，幫助他人犯罪，並非實施正犯，在事實上雖有二
    人以上共同幫助殺人，要亦各負幫助殺人責任，仍無適用該
    條之餘地（最高法院33年上字第793 號判例意旨參照）。又
    按刑法上之幫助犯，係對於犯罪與正犯有共同之認識，而以
    幫助之意思，對於正犯資以助力，而未參與實施犯罪之行為
    者而言，亦經最高法院著有75年度台上字第1509號、88年度
    台上字第1270號判決可資參照。如未參與實施犯罪構成要件
    之行為，且係出於幫助之意思提供助力，即屬幫助犯，而非
    共同正犯。查被告甲○○基於幫助不詳姓名之「阿分」、「
    羅先生」犯連續詐欺罪之犯意，將存摺及金融卡售予「阿分
    」、「羅先生」，「阿分」、「羅先生」再佯以退費、競標
    得標為由，致被害人陷於錯誤，而依指示匯款之所為，係參
    與連續詐欺罪構成要件以外之行為，且乏積極證據證明被告
    係以正犯之犯意參與犯罪，應認被告之所為係幫助犯而非正
    犯行為，檢察官認應成立共同正犯關係，尚有誤會。查被告
    所幫助之詐欺取財行為後，刑法第56條連續犯之規定，業於
    94年2 月2 日修正公布刪除，並於95年7 月1 日施行，因行
    為後新法業已刪除連續犯之規定，雖非構成要件之變更，但
    顯已影響行為人刑罰之法律效果，自屬法律有變更，依新法
    第2 條第1 項規定，比較新舊法結果，仍應適用較有利於被
    告之行為時法律即舊法論以連續犯（最高法院95年第8 次刑
    事庭會議決議參照）。核被告所為，係犯刑法第30條第1 項
    、第56條、第339 條第1 項之幫助連續詐欺取財罪。又被告
    將其第一銀行帳戶交付予詐欺集團成員用於詐騙乙○○○財
    物部分，雖未據公訴人起訴，然該部分事實與公訴人起訴詐
    欺集團成員詐騙丙○○之事實，具有連續犯之裁判上一罪關
    係，應為起訴效力所及，本院自應併予審究。被告所幫助連
    續詐欺取財之行為，時間密接，犯罪手法相同，顯係基於概
    括之犯意反覆而為，應依修正前刑法第56條連續犯之規定論
    以一罪，並加重其刑。另被告以幫助之意思，為連續詐欺罪
    構成要件以外之行為，幫助他人犯上開連續詐欺之罪，爰依
    刑法第30條第2 項之規定，按正犯之刑減輕之。
四、原審對被告予以論罪、科刑，固非無見；惟查，被告將帳戶
    售予詐欺集團所詐得之款項甚鉅，原判決僅量處有期徒刑5
    月，尚嫌過輕，檢察官據告訴人乙○○○之請求，提起上訴
    意旨指摘及此，為有理由，應由本院將原判決予以撤銷改判
    。爰審酌被告犯罪之動機、所用手段、致被害人所受損害及
    犯後態度等一切情狀，量處如主文第2 項所示之刑。
五、公訴意旨另以：被告甲○○係基於概括犯意，連續將其在大
    眾銀行、台新銀行、華南銀行、萬通銀行、中華郵政公司、
    富邦銀行所設立之帳戶，以銀行帳戶每個1,000 元或1,500
    元之代價、郵局帳戶每個3,000 元之代價，出賣予綽號「小
    詹」、「小劉」等姓名、年籍均不詳之成年男子，由該男子
    交予詐欺集團為詐欺之犯行，因認被告此部分亦涉犯刑法第
    30條第1 項、第339 條第1 項之幫助詐欺取財罪嫌。惟按犯
    罪事實，應依證據認定之，無證據不得認定犯罪事實；不能
    證明被告犯罪者，應諭知無罪之判決，刑事訴訟法第154 條
    第2 項、第301 條第1 項分別定有明文。經查，被告雖先後
    交付上揭大眾銀行等6 個帳戶予不詳姓名、年籍綽號「小詹
    」、「小劉」之成年男子，惟檢察官並未敘明或舉證證明該
    6 帳戶有何供詐欺犯行之用，尚乏證據證明該詐欺集團有持
    以犯罪，自難認被告此部分亦成立幫助詐欺罪。因檢察官認
    此部分與上開經論罪、科刑部分，有連續犯之裁判上一罪關
    係，爰不另為無罪之諭知。
據上論斷，應依刑事訴訟法第369 條第1 項前段、第273 條之1
第1 項、第364 條、第299 條第1 項前段，刑法第2 條第1 項、
第56條（修正前）、刑法第339 條第1 項、第30條第1 項、第2
項，罰金罰鍰提高標準條例第1 條前段，判決如主文。
本案經檢察官鍾鳳玲到庭執行職務。
中    華    民    國    95    年    8     月    29    日
                  刑事第十五庭審判長法  官  吳昭瑩
                                    法  官  楊貴雄
                                    法  官  王麗莉
以上正本證明與原本無異。
不得上訴。
                                    書記官  洪秋帆
中    華    民    國    95    年    8     月    30    日
附錄：本案論罪科刑法條全文
刑法第339 條：
意圖為自己或第三人不法之所有，以詐術使人將本人或第三人之
物交付者，處5 年以下有期徒刑、拘役或科或併科1000元以下罰
金。
以前項方法得財產上不法之利益或使第三人得之者，亦同。
前二項之未遂犯罰之。


司法院資訊處製作；財團法人民間司法改革基金會備份。
